【裁判字號】    89,訴,265
【裁判日期】    890811
【裁判案由】    違反槍砲彈藥刀械管制條例
【裁判全文】
臺灣嘉義地方法院刑事判決                          八十九年度訴字第二六五號
    公  訴  人  臺灣嘉義地方法院檢察署檢察官
    被      告  甲○○
    指定辯護人  本院公設辯護人  乙○○
右列被告因違反槍砲彈藥刀械管制條例案件，經檢察官提起公訴（八十九年度偵字第
二五七七號），本院判決如左：
    主  文
甲○○連續未經許可，出借其他可發射子彈具有殺傷力之土造獵槍，免刑。
    事  實
一、甲○○係原住民，基於概括之犯意，未經許可，將其所申請許可而自行製造以供
    打獵生活工具，並經領有獵槍執照之且具殺傷力之土造單管獵槍一枝，連續於八
    十八年八月間中旬某日及同年十二月初某日，在嘉義縣阿里山鄉里佳村里佳三十
    四號住處，借予同為原住民之石榮華（由本院另案審理）用以打獵，以資為生活
    工具。嗣經警循線查獲上情，並在上址扣得土造獵槍一枝。
二、案經嘉義縣警察局竹崎分局報告臺灣嘉義地方法院檢察署檢察官偵查起訴。
    理  由
一、訊據被告甲○○固承認有將其所申請許可而自行製造以供打獵生活工具，並經領
    有獵槍執照且具殺傷力之土造單管獵槍借予石榮華使用之事實，惟辯稱：不知道
    不能出借之條文云云。按不得因不知法律而免除刑事責任，刑法第十六條定有明
    文。被告領有獵槍執照，自應知悉相關法規，其所辯自非可採。次查扣案之土造
    單管獵槍係被告合法持有之事實，有內政部特殊國民生活習慣獵槍執照（台內警
    字第一六四六號）附卷。又本院於八十九年六月三十日電詢嘉義縣警察局保安民
    防課陳弘政稱：「甲○○經核准土造獵槍一枝（一六四四號）。槍枝經核准者，
    於槍身蓋有國徽，至於核准文號則不會在槍上註明」等語，而扣案之土造單管獵
    槍經本院於審理中勘驗該槍身下方確刻有國徽記號（詳本院八十九年七月二十八
    日勘驗筆錄），足證該獵槍即係被告業經申請許可領有執照之槍枝無訛。再扣案
    土造單管獵槍經送請鑑驗，認送驗獵槍（槍枝管制編號：0000000000
    號）係由具擊發機構之木質槍身加裝金屬槍管而成之土造長槍，以打擊底火引爆
    裝填於槍管內之火藥為發射動力，機械性能良好，可供擊發使用，具殺傷力等情
    ，有內政部警政署刑事警察局八十九年五月十日刑鑑字第五六一九四號鑑驗通知
    書附卷可佐，事證已臻明確，被告犯行均堪以認定。
二、核被告所為，係犯槍砲彈藥刀械管制條例第十一條第二項之未經許可出借可發射
    子彈具有殺傷力土造獵槍罪，其先後二次出借行為，時間緊接，所犯罪名相同，
    顯均係出於概括之犯意為之，皆為連續犯，爰依刑法第五十六條之規定以一罪論
    。查被告均係原住民，業據被告供陳在卷，復有戶口名簿在卷可佐，並經本院當
    庭核對身分證件無訛。而依槍砲彈藥刀械管制條例第二十條規定：「原住民未經
    許可製造、運輸、陳列或持有自製之獵槍，供作生活工具之用者，減輕或免除其
    刑，並不適用前條（宣告強制工作）之規定。原住民相互間販賣、轉讓、出租、
    出借或寄藏前項獵槍，供作生活工具之用者，亦同。」本院審酌被告係原住民，
    因法律常識不足，犯罪情節輕微，所為出借上開土造獵槍，係供作日常生活工具
    所用，自符合上開條例第二十條第一項、第二項規定，是被告雖犯有非法出借土
    造獵槍罪，仍予免刑之宣告。扣案之土造獵槍一枝，為被告合法申請製造之槍枝
    ，並非違禁物，爰不予宣告沒收，附此敘明。
據上論斷，應依刑事訴訟法第二百九十九條第一項後段，槍砲彈藥刀械管制條例第十
一條第二項、第二十條，刑法第十一條前段、第五十六條，判決如主文。
本案經檢察官游悅晨到庭執行職務
中    華    民    國      八十九        年      八      月      十一    日
                              臺灣嘉義地方法院刑事第二庭
                                  審判長  法  官  趙  文  淵
                                          法  官  陳  杰  正
                                          法  官  張  育  彰
右正本證明與原本無異。
如不服本判決，應於判決送達後十日內向本院提出上訴狀( 應附繕本 )。
中    華    民    國      八十九        年      八      月      二十四  日
                                          書記官  馮  澤  文
附錄法條：
槍砲彈藥刀械管制條例第十一條
經許可，製造、販賣或運輸第四條第一款所稱其他可發射金屬或子彈具有殺傷力之各
式槍砲者，處五年以上有期徒刑，併科新台幣一千萬元以下罰金。
未經許可，轉讓、出租或出借前項所列槍砲者，處三年以上十年以下有期徒刑，併科
新台幣七百萬元以下罰金。
意圖供自己或他人犯罪之用，而犯前二項之罪者，處無期徒刑或七年以上有期徒刑，
併科新台幣一千萬元以下罰金。
未經許可，持有、寄藏或意圖販賣而陳列第一項所列槍枝者，處一年以上七年以下有
期徒刑，併科新台幣七百萬元以下罰金。
第一項至第三項之未遂犯罰之。


司法院資訊處製作；財團法人民間司法改革基金會備份。
